臺灣高等法院刑事判決
108年度上訴字第3234號
上  訴  人  
即  被  告  張○文 


            林○忠 


共      同
選任辯護人  吳振東律師
上列上訴人因傷害案件，不服臺灣宜蘭地方法院108年度易字第2
88號，中華民國108年7月31日所為之第一審判決（起訴案號：臺
灣宜蘭地方檢察署108年度少連偵字第14號），提起上訴，本院
判決如下：
    主  文
上訴駁回。
    事  實
一、緣張○文與林○忠為朋友關係，林○忠則為林○和（民國00年00
    月0日生，姓名年籍詳卷）之父親；林○和因被女友向○燕（9
    3年1月10日生）於108年3月22日分手，心情不佳，於翌（23
    ）日經以通訊軟體LINE聯繫得知向○燕在友人黃○群（92年2
    月18日生，姓名年籍詳卷）住處，遂想至該處找向○燕，林○
    忠因擔心林○和，即與張○文、林○和一同於108年3月23日晚
    間11時許，前往黃○群位於宜蘭縣○○鄉○○路○段00巷0弄00號
    之住處欲陪同林○和找向○燕。張○文、林○忠、林○和抵達該
    處並進入屋內後，發現向○燕趴在黃○群大腿上睡覺，林○和
    即氣憤衝出屋外哭泣並捶電線桿洩憤，林○忠不忍，準備開
    車離開，並要張○文將林○和帶上車；適黃○群之父親朱○傑上
    前詢問來意，詎張○文竟基於傷害人之身體之犯意，隨手持
    其所有、原放在車上之鐵棍毆打朱○傑，造成朱○傑受有鼻骨
    骨折、右側頭皮及雙側眼瞼撕裂傷之傷害。黃○群之兄長朱○
    群及姊夫潘○儀聽聞聲響外出查看，林○和見狀即上前以手抱
    住朱○群，朱○群遂與林○和發生肢體衝突（林○和涉嫌傷害罪
    嫌部分，經臺灣宜蘭地方法院少年法庭審理後，認證據不足
    而以108年度少護字第107號為不付保護處分之裁定），於過
    程中朱○群（經原審判處有期徒刑三月確定）基於傷害人之
    身體之犯意，以拳頭毆打林○和頭部，造成林○和受有左側眼
    結膜出血之傷害。林○忠見狀竟分別基於傷害人之身體之犯
    意，持其所有、自製之油漆刮刀先刺向潘○儀背部，造成潘○
    儀受有左腰穿刺傷併背肌損傷之傷害，再持油漆刮刀刺向黃
    ○群腹部，造成黃○群受有上腹壁穿刺傷合併腹肌損傷之傷害
    。嗣警方據報到場處理，並扣得上開鐵棍一支，始悉上情。
二、案經朱○傑、潘○儀及黃○群訴由宜蘭縣警察局羅東分局報告
    臺灣宜蘭地方檢察署檢察官偵查起訴。
    理  由
壹、程序之證據能力方面
一、按被告以外之人於審判外之言詞或書面陳述，除法律有規定
    者外，不得作為證據。又被告以外之人於審判外之陳述，雖
    不符合同法第159條之1至第159條之4之規定，但經當事人於
    審判程序同意作為證據，法院審酌該言詞陳述或書面陳述作
    成時之情況，認為適當者，亦得為證據；當事人、代理人或
    辯護人於法院調查證據時，知有第159條第1項不得為證據之
    情形，而未於言詞辯論終結前聲明異議者，視為有前項之同
    意。刑事訴訟法第159條第1項及第159條之5分別定有明文。
    上訴人即被告張○文於本院準備程序及審判期日均經合法傳
    喚未到庭，惟其於原審經當庭提示卷內證據，均表示不爭 
    執（見原審卷第39頁至第41頁、第55頁反面至第57頁反面）
    ；檢察官、上訴人即被告林○忠及被告二人共同選任辯護人
    於言詞辯論終結前，就本件卷內被告以外之人於審判外之陳
    述，於本院準備程序均表示不爭執（見本院卷第87頁至第88
    頁），經本院審酌該等證據之作成情況，核無違法取證或其
    他瑕疵，認均適為本案認定事實之依據，依刑事訴訟法第15
    9條之5規定，均有證據能力。
二、又本件認定事實引用之卷內其餘非供述證據（詳後述），並
    無證據證明係公務員違背法定程序取得，依同法第158條之4
    規定反面解釋，均有證據能力。
貳、實體方面
一、認定事實所憑之證據及理由：
    訊據張○文、林○忠對於上開傷害告訴人朱○傑、潘○儀、黃○
    群等人身體之犯行均自始坦承不諱（張○文部分，見警卷第1
    頁至第5頁，偵查卷第17頁反面，原審卷第36頁至第39頁、
    第58頁；林○忠部分見警卷第10頁至第15頁，偵查卷第17頁
    反面，原審卷第36頁至第42頁、第58頁，本院卷第86頁、第
    135頁頁至第136頁），核與證人朱○傑、潘○儀、黃○群，及
    當時在場之同案被告朱○群於警詢、偵查中之證述相符，並
    有羅東聖母醫院診斷證明書三紙（朱○傑、潘○儀、黃○群）
    、監視錄影畫面擷取照片十七張及現場照片九張等在卷可稽
    （見警卷第71頁至第86頁），復有張○文使用之鐵棍一支扣
    案可佐，足認被告二人前開出於任意性之自白確與事實相符
    。綜上所述，被告二人之傷害犯行均堪認定，均應予依法論
    科。
二、論罪：
（一）按行為後法律有變更者，適用行為時之法律，但行為後之
      法律有利於行為人者，適用最有利之法律，刑法第2條第1
      項定有明文。經查，被告二人於108年3月23日行為後，刑
      法第277條第1項之傷害罪，業於108年5月29日修正公布，
      並於同年月31日施行。修正前刑法第277條第1項規定：「
      傷害人之身體或健康者，處三年以下有期徒刑、拘役或一
      千元以下罰金。」修正後刑法第277條第1項則規定：「傷
      害人之身體或健康者，處五年以下有期徒刑、拘役或五十
      萬元以下罰金。」修正後之刑法第277條第1項，將法定刑
      自「三年以下有期徒刑、拘役或一千元以下罰金」，提高
      為「五年以下有期徒刑、拘役或五十萬元以下罰金」，經
      比較新、舊法律，修正後刑法第277條第1項並無較有利於
      被告二人之情形，依刑法第2條第1項前段規定，自應適用
      被告二人行為時即108年5月29日修正前刑法第277條第1項
      之規定。
（二）核張○文所為，係犯修正前刑法第277條第1項之傷害罪； 
      林○忠傷害潘○儀部分，亦係犯修正前刑法第277條第1項之
      傷害罪。至林○忠傷害黃○群部分，林○忠於行為時為成年
      人，此有被告個人戶籍資料查詢結果在卷可參（見警卷第
      103頁），而黃○群係92年2月18日生，於本案案發時為12
      歲以上未滿18歲之少年，亦經黃○群證述在卷，並有黃○群
      之羅東聖母醫院診斷證明書在卷供參（見警卷第72頁）。
      按兒童及少年福利與權益保障法第112條第1項前段規定成
      年人故意對兒童及少年犯罪者，加重其刑至二分之一，係
      對被害人為兒童、少年之特殊要件予以加重處罰，乃就犯
      罪類型變更之個別犯罪行為予以加重，係屬刑法分則加重
      之性質，非僅單純之刑度加重，即其構成要件亦與常態犯
      罪之罪型不同，為一獨立之犯罪構成要件（最高法院72年
      台上第6785號判例、92年第1次刑事庭會議決議要旨參照
      ），是核林○忠成年人對少年黃○群犯傷害罪，係犯兒童及
      少年福利與權益保障法第112條第1項前段、修正前刑法第
      277條第1項之成年人故意對少年犯傷害罪。公訴意旨漏未
      審酌林○忠成年人對少年犯傷害罪而僅論以刑法第277條第
      1項之傷害罪，容有未恰，惟起訴書既已記載該部分事實
      ，又本院認定之事實與檢察官起訴之社會基本事實同一，
      並經本院於準備程序及審理中告知林○忠所涉上述罪名及
      法條（見本院卷第85頁、第130頁），爰依刑事訴訟法第3
      00條之規定，變更起訴法條。
（三）林○忠於上開時、地，持油漆刮刀分別傷害潘○儀、黃○群
      之二行為，犯意各別，行為互殊，應予分論併罰。
（四）林○忠對黃○群傷害罪部分，應依兒童及少年福利與權益保
      障法第112條第1項前段之規定，加重其刑。
（五）張○文前因傷害案件，經臺灣宜蘭地方法院以99年度訴字
      第378號判決處有期徒刑十月、十月、八月，並定應執行
      有期徒刑二年二月確定；又因傷害案件，經臺灣新北地方
      法院以100年度簡字第2560號判決處有期徒刑三月確定，
      嗣上開各罪再經臺灣新北地方法院以101年度聲字第5952
      號裁定定應執行有期徒刑二年四月確定，甫於104年2月9
      日縮刑期滿執行完畢，此有本院被告前案紀錄表在卷可憑
      ，張○文於受前案有期徒刑執行完畢五年以內故意再犯本
      件有期徒刑以上之罪，為累犯。依司法院釋字第775號解
      釋文義及理由，係指構成累犯者，不分情節，一律加重最
      低本刑，於不符合刑法第59條所定要件之情形下，致生行
      為人所受之刑罰超過其所應負擔罪責之個案，不符罪刑相
      當原則、比例原則。於此範圍內，在修正前，為避免發生
      上述罪刑不相當之情形，法院就該個案應裁量是否加重最
      低本刑；依此，該解釋係指個案應量處最低法定刑，又無
      法適用刑法第59條在內減輕規定之情形，法院應依此解釋
      意旨裁量不予加重最低本刑。本院審酌張○文前開所犯為
      同一罪名之傷害罪，其經判處徒刑並刑之執行後，五年內
      又再度為本案侵害他人身體健康法益之傷害犯行，足見其
      法治觀念薄弱，自制能力尚有不足，未能記取前案論罪科
      刑之教訓且未知尊重他人法益，確有對刑罰反應之能力較
      為薄弱之情況，依司法院大法官會議解釋第775號解釋意
      旨，衡酌罪刑相當及比例原則，認應依刑法第47條第1項
      之規定予以加重其刑。
三、原審以被告二人衝動行事，分別以上開方式傷害朱○傑、潘○
    儀及黃○群，造成告訴人等受有前開非輕傷勢，犯罪所生損
    害非輕，對社會治安亦有負面影響，被告二人犯後雖坦承犯
    行，然均未能與告訴人等達成和解，犯罪所生損害難認業經
    彌補，考量張○文、林○忠分持鐵棍、油漆刮刀傷害他人之較
    重之犯罪情節，及林○忠對傷害對象之黃○群為少年之犯罪情
    狀，並考量張○文於原審自陳從事鷹架工作、家中尚有父母
    親、弟妹，領有中度身心障礙證明，及國中畢業之智識程度
    ；林○忠自陳從事鷹架工作、家中尚有父母親、小孩及弟弟
    ，亦為國中畢業之智識程度等一切情狀，就張○文量處有期
    徒刑七月，就林○忠傷害潘○儀、黃○群部分各量處有期徒刑
    七月，並定應執行刑有期徒刑一年。復說明：扣案之鐵棍一
    支，為張○文於上開犯行中所用之物且為其所有，業經張○文
    自承在卷（見原審卷第56頁反面），應依刑法第38條第2項
    前段之規定宣告沒收之。又林○忠於本案傷人所用之油漆刮
    刀一支，為林○忠所有之物等情，業經林○忠自承在卷（見警
    卷第10頁，偵查卷第17頁反面，原審卷第36頁），亦應依刑
    法第38條第2項前段之規定宣告沒收之，且因未經扣案，爰
    併依同條第4項之規定宣告如全部或一部不能沒收或不宜執
    行沒收時，追徵其價額。核其認事用法、量刑，均無不當，
    被告二人上訴請求輕判，為無理由，應予駁回。
四、又張○文經合法傳喚，無正當之理由不到庭，爰依刑事訴訟
    法第371 條規定，不待其陳述，逕行判決。
據上論斷，應依刑事訴訟法第368條、第371條，判決如主文。
本案經檢察官羅松芳到庭執行職務。
中    華    民    國   109    年    2     月    19    日
                  刑事第二十庭  審判長法  官  王復生
                                      法  官  張紹省
                                      法  官  遲中慧
以上正本證明與原本無異。
如不服本判決，應於收受送達後20日內向本院提出上訴書狀，其
未敘述上訴之理由者並得於提起上訴後20日內向本院補提理由書
（均須按他造當事人之人數附繕本）「切勿逕送上級法院」。
                                      書記官  鄭巧青
中    華    民    國    109   年    2     月    19    日
附錄本案論罪科刑法條：
兒童及少年福利與權益保障法第112條第1項
成年人教唆、幫助或利用兒童及少年犯罪或與之共同實施犯罪或
故意對其犯罪者，加重其刑至二分之一。但各該罪就被害人係兒
童及少年已定有特別處罰規定者，從其規定。

修正前刑法第277條第1項
傷害人之身體或健康者，處三年以下有期徒刑，拘役或一千元以
下罰金。